【裁判字號】    97,整抗,2
【裁判日期】    970414
【裁判案由】    公司重整
【裁判全文】
臺灣高雄地方法院民事裁定              97年度整抗字第2 號
抗  告  人  乙○○
            甲○○
相  對  人  臺灣汎生製藥廠股份有限公司
法定代理人
即 重整 人  戊○○
            丙○○
            丁○○
上列抗告人因相對人聲請公司重整事件，對於民國96年11月29日
本院89年度整字第9號裁定提起抗告，本院裁定如下：
    主      文
抗告駁回。
抗告程序費用由抗告人負擔。
    理      由
一、本件抗告意旨略以：抗告人均為相對人之股東。相對人前經
    法院裁定准予重整後，經選派戊○○、袁震天及呂旭明為重
    整人，並選派華僑商業銀行股份有限公司鳳山分行（下稱華
    僑銀行，現已經花旗銀行合併）、張山輝及吳小燕為重整監
    督人。嗣因呂旭明及袁震天相繼於民國96年3 月1 日及同年
    9 月26日請辭，經原審重新選派丙○○律師及丁○○會計師
    為重整人。然公司法第290 條第1 項並未規定重整監督人或
    債權人可推薦他人擔任重整人，丙○○係債權人華僑銀行推
    薦，並不符合上揭規定。又丙○○原為相對人及戊○○所涉
    民、刑事案件委任之辯護人及代理人，與戊○○有多重利害
    關係，客觀上極易產生與戊○○兩相收受，而逕行表決之情
    形，對相對人股東、債權人及法院准予重整之美意將有嚴重
    影響，為避免丙○○有不中立之情事，而損害眾多股東及債
    權人之權益，原審選派丙○○擔任重整人，恐有失其擔任重
    整人之公允。且相對人現已有吳小燕律師為重整監督人，是
    否仍有再選任律師為重整人之必要，亦值斟酌。而相對人與
    康緒生醫股份有限公司（下稱康緒公司）之票款訴訟，另有
    委任律師擔任代理人，毋須倚重丙○○之法律長才。且丙○
    ○現為執業律師，無法專心於本件重整人之職務，原審以丙
    ○○現為執業律師，及相對人現與康緒公司間尚有訴訟為由
    ，裁定由丙○○擔任重整人，亦有率斷。況丙○○係經重整
    監督人華僑銀行推薦，而華僑銀行執行其重整監督人之職務
    ，已有怠忽職責之處，則若仍由其推薦之丙○○為重整人，
    並不妥適，且華僑銀行更可藉由推薦重整人，未來在重整事
    務之執行上，因而掌握重整事務執行過半之同意權，對股東
    及債權人之權益亦有影響。爰請求廢棄原裁定並改選或增選
    其等為重整人等語。
二、按對於裁定提起抗告，縱抗告人非受裁定之當事人，亦得以
    利害關係人之地位提起抗告（最高法院78年度臺抗字第10號
    裁定意旨參照）。本件抗告人均為相對人股東，此有91年記
    名股東清冊、股票影本在卷可查（詳本院89年度整字第9號
    民事聲請事件卷宗(四)第15頁、本院卷第49頁至第69頁），則
    重整計劃之執行結果，勢必影響其等股權，原審法院選派丙
    ○○為相對人之重整人，對其等之權利自有影響，則就原審
    法院之裁定，抗告人等均為利害關係人，自得聲明不服提起
    抗告，合先指明。
三、次按公司重整，係依公司法公開發行股票或公司債之股份有
    限公司，因財務困難，暫停營業或有停業之虞，而有重建價
    值，由關係人聲請法院裁定准予重整，俾調整其債權人、股
    東及其他利害關係人之利益，使陷於困境之公司，得以維持
    與更新其事業為目的之制度，而由重整人為重整計劃之執行
    者，以達重整之目的。重整人之選派，自應以是否能妥適執
    行重整計劃為優先考量（最高法院87年度臺抗字第588 號裁
    定意旨參照）。經查：
（一）重整人乃以達重整目的而執行重整計畫之人，自以具有專
      業知識，能充分執行重整計畫之人為宜。而公司重整人由
      法院就債權人、股東、董事、目的事業中央主管機關或證
      券管理機關推薦之專家中選派之，公司法第290 條第1 項
      定有明文。上開條文就其文義觀之，並未限制法院就債權
      人所推薦之專家不得選派為重整人。
（二）相對人原重整人呂旭明於96年3 月1 日辭任、袁震天於同
      年9 月26日辭任，經原審函請利害關係人陳述意見，債權
      人華僑銀行乃推薦丙○○為重整人（詳本院89年度整字第
      9 號民事聲請卷宗(十五)第161 頁），原審審核各情，並參酌
      相對人重整期間相應衍生之法律問題繁雜，現與康緒公司
      間亦有票款訴訟，經本院鳳山簡易庭以96年度鳳簡字第79
      1 號給付票款事件審理中，宜有律師擔任重整人，以協助
      處理相關法律事務，而丙○○現為執業律師，有擔任本件
      重整人之意願，並獲重整監督人及債權人華僑銀行一致推
      薦，應認適宜擔任重整人職務，核其裁定，業已考量最大
      債權銀行之支持，及職司監督重整人業務之重整監督人之
      推薦，而認全盤考量後對於公司重整業務之推展有相當助
      益，自與上揭公司法第290 條規定並無不合，亦屬允當。
（三）抗告人均以丙○○與戊○○原為舊識，曾為相對人及戊○
      ○擔任他案訴訟之辯護人及代理人，且為執業律師，無從
      專心於重整職務；且其為華僑銀行所推薦，恐為華僑銀行
      所挾云云據為抗告理由，請求撤銷原裁定，惟抗告人對於
      上開情事並未舉證以實其說，況抗告人主張丙○○有何無
      法妥適執行重整計劃之情事，均僅係其等臆測之詞，更乏
      所據，尚難認為有理由，其等抗告應予駁回。
（四）至抗告人乙○○主張原審未敘明未選任高雄市會計師公會
      及臺灣省會計師公會推薦之張森揚、余文彬之理由，有違
      公司法第290 條第1 項之規定云云。然查，高雄市會計師
      公會及臺灣省會計師公會既非相對人之目的事業中央主管
      機關或證券管理機關，其等所推薦之人選，自與公司法第
      290 條第1 項規定未合。況重整人之選任既係由法院依職
      權就債權人、股東、董事、目的事業中央主管機關或證券
      管理機關推薦之專家中選派，原審依職權選派重整人，已
      敘明選派之理由，並無一一指述未選派他人擔任重整人理
      由之必要。
四、綜上所述，抗告人指摘原裁定不當，聲明廢棄，為無理由，
    應予駁回。
五、據上論結，本件抗告為無理由，依非訟事件法第46條、第21
    條第2 項、第24條第1 項，民事訴訟法第495 條之1 第1 項
    、第449 條第1 項、第78條，裁定如主文。
中    華    民    國    97    年    4     月    14    日
                  民事第三庭審判長法  官  陳嘉惠
                                  法  官  鄭峻明
                                  法  官  謝梨敏
正本係照原本作成。
如不服本裁定，僅得於收受本裁定正本送達後10日內，以適用法
規顯有錯誤為理由，向本院提出再抗告狀，（須附繕本一份及繳
納再抗告裁判費新臺幣1,000元），經本院許可後始可再抗告。
中    華    民    國    97    年    4     月    14    日
                                書記官  林玉珊


司法院資訊處製作；財團法人民間司法改革基金會備份。
